【裁判字號】    98,交聲,3880
【裁判日期】    981130
【裁判案由】    違反道路交通管理處罰條例聲明異議
【裁判全文】
臺灣臺北地方法院交通事件裁定        98年度交聲字第3880號
原處分機關  交通部公路總局臺北區監理所
異  議  人
即受處分人  乙○○
上列異議人因違反道路交通管理處罰條例案件，對於臺北市交通
事件裁決所中華民國98年9月29日所為之處分（原處分案號：北
監營裁字第裁40-C00000000號裁決書），聲明異議，本院裁定如
下：
    主  文
異議駁回。
    理  由
一、原處分機關處分意旨略以: 異議人即受處分人乙○○於民國
    98年7月29日23時23分許，駕駛車牌號碼743-MN號營業小客
    車，沿臺北縣中和市○○街往南勢角方向行駛，行至中興街
    、復興路口時，遇紅燈未依號誌指示停等，逕行穿越直行，
    為警依法攔停並製單舉發。爰依道路交通管理處罰條例第53
    第1項規定處罰鍰新臺幣（下同）2700元，並依同條例第63
    條第1項第3款規定記違規點數3點。
二、異議意旨略以：警方便宜行事，以肉眼判定違規。中興街、
    復興路口呈L型，由中興街之紅燈停止線至復興路之紅燈停
    止線，經異議人實際測量約為25公尺，且由復興路並無法看
    見中興街行駛狀況。該交叉路口燈號由綠燈轉換至紅燈，由
    異議人實際錄影存證，只有3秒內，車子由中興街轉至復興
    路，3秒內根本無法通過等語。
三、按汽車駕駛人，行經有燈光號誌管制之交岔路口闖紅燈，處
    新臺幣1800元以上5400元以下罰鍰; 又汽車駕駛人有第53條
    之違規情形者，除依原條款處罰鍰外，並予記違規點數3點
    。道路交通管理處罰條例第53條第1項、第63條第1項第3款
    分別定有明文。
四、訊據異議人固坦承於前開時間，駕車經過上開路口，於完全
    通過該路口時，號誌已轉為紅燈等情不諱，惟矢口否認有何
    違規闖紅燈之行為，辯稱: 我通過該路口停止線時是綠燈，
    因該處綠燈到紅燈間只有3秒鐘，無法通過路口，抵另側時
    已紅燈。該路口呈L型，警方所站立的位置，無法看到我是
    否在綠燈時通過停止線。且警方當天有架設錄影機，卻沒有
    錄影，而單憑肉眼判斷不合理云云。並提出其嗣後至現場拍
    攝之動態光碟1片為證。惟查:
  (一)異議人於上開時、地，違規闖紅燈一節，業據證人即執行本
    件舉發取締之員警甲○○於本院訊問時結證：當時我站在復
    興路上198號路口，目視我們景安派出所那個方向，異議人
    是從中興街那邊要接復興路過來，在派出所出來左手邊有一
    個紅綠燈，右手邊的電線桿也有一個紅綠燈，當號誌由黃燈
    變成紅燈之後1、2秒，異議人才慢慢的開出來，停在網線上
    ，再繼續往前開。當時我們正在架設DV中，還沒有開始錄影
    等語（參本院98年11月13日訊問筆錄）在案。並提出現場照
    片光碟為證。上開光碟經本院勘驗結果，中興路往復興路確
    係屬於彎道，然在復興路上可明顯看見在上開路口所架設之
    紅綠燈號誌變換情形（如翻拍照片第5張），此有本院98年1
    1月25日勘驗筆錄及翻拍照片5張在卷可參。又依異議人所提
    出之光碟，經本院勘驗結果為: 二段影片中均顯示該處號誌
    之黃燈秒數為3秒，此有前開同日勘驗筆錄在卷可稽。而按
    行車速限50公里/小時以下者，黃燈秒數為3秒，道路交通標
    誌標線號誌設置規則第231條第1項定有明文。是本件違規路
    段所設置之黃燈號誌秒數，合於上開設置規則之規定，其設
    置並無不當。異議人自承系爭違規路段係屬接近於L型之彎
    道，無法快速行駛，核亦與證人所證述: 異議人是慢慢開過
    來等語相一致。足認證人當時應無誤認。
  (二)按交通警員製單舉發違反道路交通處罰條例所列之違規事實
    ，本質上係公務員依法執行職務之行為，如有枉法構陷或為
    不實記載之行為，則需負擔嚴厲刑事責任，國家並以此擔保
    公務員能忠實執行職務，故其所為當可被推定為真正；反之
    ，若謂公務員一切行政行為均須預留證據以證其實，則國家
    行政勢必窒礙難行，效率不彰，當非適論，此本為其行政之
    特徵。再者，考量交通違規行為又多屬迅速、稍縱即逝及不
    可回復等特性，舉發機關或原處分機關若能提出更多之法定
    證據方法，例如人證、書證、物證等證據資料以供司法審查
    之交通法庭加以判斷該交通違規行為之存否，自屬允當。惟
    若因前揭交通違規行為特性而無法提供更多相關之書證、物
    證時，則舉發員警於司法審查之訴訟程序上立於證人之地位
    而證述其當時親身目擊及見聞之交通違規行為經過，亦屬於
    法定證據方法之人證證述，並不以提出採證照片為唯一之證
    據方法，且立法者亦未明文限制或排除「舉發警員目睹、耳
    聞」之證據能力，或其證述內容對於違規事實之證明力。此
    觀立法者再再以明文立法方式容認執行交通稽查之員警「當
    場舉發」，暨「當場舉發」俱乏相類於「逕行舉發」之採證
    限制（例如，必須以「科學儀器照相採證」等）自明（道路
    交通管理處罰條例第7條、第7條之2規定參照）。取締員警
    就交通違規事實之親身經歷見聞，當亦足可恃為此類交通事
    件違規事實之證據。本件證人甲○○於本院到庭具結後所證
    上開情節，陳述極為具體、清楚，亦無矛盾、齟齬或違背經
    驗、論理法則之處，並業經具結以擔保其證詞之真實性及憑
    信性，且證人不過適巧排定在該處執行勤務，其與異議人既
    不相識，又無前隙，當無甘冒涉犯偽證罪之風險，蓄意構陷
    異議人有此交通違規。此外，亦無任何證據證明其有捏造事
    實違法取締之不法情事，本院認為員警本於維護交通秩序、
    安全職責所為之取締，當屬合法、正確之舉發。異議人否認
    違規為卸責之詞，不足採信。
  (三)綜上，本件異議人之上開違規事實，事證明確，洵堪認定。
    從而，原處分機關依前揭道路交通管理處罰條例第53條第1
    項、第63條第1項第3款、違反道路交通管理事件統一裁罰標
    準及處理細則及違反道路交通管理事件統一裁罰標準表之規
    定，裁處受處分人罰鍰2700元，並記違規點數3點，核無違
    誤。本件異議人之異議為無理由，應予駁回。
據上論斷，應依道路交通案件處理辦法第19條，裁定如主文。
中    華    民    國    98    年    11    月    30    日
                  交通法庭法  官  李桂英
上正本證明與原本無異。
如不服本裁定應於送達後5日內向本院提出抗告狀。
                          書記官  嚴君珮
中    華    民    國    98    年    11    月    30    日


司法院資訊處製作；財團法人民間司法改革基金會備份。
